【裁判字號】    92,易,106
【裁判日期】    920523
【裁判案由】    違反商標法
【裁判全文】
臺灣基隆地方法院刑事判決                          九十二年度易字第一０六號
    公  訴  人  臺灣基隆地方法院檢察署檢察官
    被      告  甲○○
右列被告因違反商標法案件，經檢察官聲請以簡易判決處刑（九十二年度偵緝字第九
一號），本院認為不宜，改依通常程序審理，並判決如左：
    主      文
甲○○共同輸入私菸，處有期徒刑參月，如易科罰金，以參佰元折算壹日。
    事      實
一、緣甲○○預計於民國九十一年九月間，報關進口一批空酒瓶禮盒；乃楊志聰（現
    正為檢察官通緝中）於知悉之後，竟以代甲○○支付所有通關費用為對價，要求
    甲○○以夾藏之方式，為其私運七星牌及長壽牌香煙進口。甲○○明知不得以此
    方式輸入私菸，仍為圖小利，而不拒絕楊志聰之請託，並進而與楊志聰基於共同
    輸入私菸之犯意聯絡，先由甲○○出面向不知情之吳錦郎借用「進豐貿易有限公
    司」（下稱「進豐公司」）之進口牌照，再由甲○○以「進豐公司」之名義，於
    民國九十一年九月四日，以「ＴＩＧＥＲ  ＳＴＡＲ」輪船第ＰＮ００５航次，
    自香港地區運送內載前揭空酒瓶禮盒及夾藏上開七星牌香煙一千二百八十三條（
    每條十包）、長壽牌香煙七千五百四十五條（每條十包）之貨櫃乙只，進入臺灣
    地區，運抵基隆港後卸放於汐止長榮貨櫃場。嗣更由甲○○以進口空酒瓶禮盒之
    名義，委由不知情之齊順報關行負責人謝坤桀於九十一年九月十六日，向財政部
    基隆關稅局代為報關（報關單號碼ＡＷ／９１／４７５９／６１０４），以如上
    所述之方式輸入私菸。惟嗣仍由基隆關稅局機動巡查隊循線緝獲，並在開櫃查驗
    時，當場查扣得前揭七星牌香煙一千二百八十三條及長壽牌香煙七千五百四十五
    條。
二、案經法務部調查局航業海員調查處報請臺灣基隆地方法院檢察署檢察官偵查後，
    聲請以本院以簡易判決處刑，本院認為不宜，改依通常程序審理。
    理      由
一、右揭事實業據被告甲○○於本院調查、審理時坦承不諱，並經證人謝坤桀（齊順
    報關行負責人）於警詢及偵查中證述明確，且有貨物提單、發票、中華民國海關
    艙單、進口報單在卷及七星牌香煙一千二百八十三條、長壽牌香煙七千五百四十
    五條扣案可佐，堪認被告自白與事實相符，可以採信。本件事證明確，被告輸入
    私菸之犯行，洵堪認定。
二、核被告所為，係犯菸酒管理法第四十六條前段之輸入私菸罪。被告與案外人陳志
    聰間，有犯意之聯絡及行為之分擔，皆為共同正犯；又被告利用不知情之證人謝
    坤桀為其輸入私菸，為間接正犯。爰審酌被告運輸私菸之數量菲淺，對關貿利益
    與社會經濟所生之危害甚鉅，又被告本次純因貪圖小利始鋌而走險等一切情狀，
    量處如主文所示之刑，以示懲儆，並諭知易科罰金之折算標準。
三、扣案之七星牌香煙一千二百八十三條及長壽牌香煙七千五百四十五條，業經基隆
    關稅局處分沒入之事實，有法務部調查局航業海員調查處九十二年四月二十八日
    航處防字第０九二五二六０四四四０號函暨基隆關稅局九十一年第000000
    00號處分書乙件在卷可憑，扣案私菸既已經基隆關稅局沒入在案，爰不就此另
    為沒收之諭知，併此說明。
四、公訴意旨另以：被告明知前揭扣案之七星牌香煙一千二百八十三條及長壽牌香煙
    七千五百四十五條，均屬意圖欺騙他人，而於同一商品使用相同或近似商標之仿
    冒香菸，竟仍以前述方式私運前揭扣案香煙進口，因認被告另涉犯商標法第六十
    三條之明知為仿冒他人商標香菸而輸入罪嫌云云。按犯罪事實應依證據認定之，
    無證據不得推定其犯罪事實，刑事訴訟法第一百五十四條第二項定有明文。訊據
    被告堅詞否認有何違反商標法之犯行，辯稱：伊不知前揭扣案私菸係屬仿冒等語
    。經查：扣案之長壽牌及七星牌私菸均屬經人仿冒之事實，雖有臺灣菸酒股份有
    限公司九十一年十月八日臺菸酒菸字第０九一００二一六二二號函及傑太日煙國
    際股份有限公司九十一年九月十七日ＪＴＺ○○○○○○○○○一號函在卷可憑
    ，然按商標法第六十三條之規定，係以「明知為侵害他人商標專用權商品，意圖
    販賣輸入」為其構成要件，從而，行為人須明知其商品係侵害他人之商標專用權
    ，仍基於營利之目的而輸入者，本條犯罪始能成立。查本案被告以夾藏方式運輸
    前揭私菸進入臺灣地區而觸犯菸酒管理法第四十六條之輸入私菸罪名部分之事實
    ，固經本院認定如前所述，惟卷內並無具體事證足資證明被告於著手輸入私菸當
    時或著手輸入私菸之前，就扣案之私菸係屬仿冒乙節確屬「明知」；而被告為貪
    圖節省其本次運輸空酒瓶禮盒進口報關費用之利益，始同意案外人楊志聰以夾藏
    方式，為案外人楊志聰夾帶前揭扣案香煙進口等情節，雖經本院認定如前所述，
然則，除此之外，本院既查無事證可認被告就前揭扣案私菸之貨物來源，於事前
    已知之甚詳，亦查無事證可認被告就案外人楊志聰之私菸裝箱過程有何參與。既
    無證據可資為被告就前揭私菸之來源有所認識或被告就本起私菸之裝箱過程有所
    參與之證明，則被告辯稱其所私運之私菸係屬仿冒乙節欠缺認識等語，即屬大有
    可能。卷附之事證既均不足以證明被告確實就扣案私菸要屬仿冒乙情有所「明知
    」，本院復無從排除前揭有利於被告之合理懷疑，是以，縱扣案私菸屬仿冒乙節
    查有實據，本院仍難驟律被告以商標法第六十三條之罪責，而本應就此為無罪之
    諭知，惟公訴人認此部分與前揭經本院認定有罪之部分，有裁判上一罪之想像競
    合犯關係，爰不另為無罪之諭知，併此指明。
五、公訴人雖聲請本院以簡易判決處刑，然本件既查有前揭無罪部分之情節，即有刑
    事訴訟法第四百五十一條第一項第四款但書不宜以簡易判決處刑之事由，從而，
    本案自應改依通常程序進行審理，附此敘明。
據上論斷，應依刑事訴訟法第四百五十二條、第二百九十九條第一項，菸酒管理法第
四十六條，刑法第十一條前段、第二十八條、第四十一條第一項前段，罰金罰鍰提高
標準條例第二條，判決如主文。
本案經檢察官張長樹到庭執行職務。
中      華      民      國      九十二      年      五      月  二十三  日
                                臺灣基隆地方法院刑事第三庭
                                    審判長  法  官  林火炎
                                            法  官  陳志祥
                                            法  官  王慧惠
右正本證明與原本無異。
對於本件判決如有不服，應於收受送達後十日內，向本院提出上訴書狀，上訴於臺灣
高等法院，並按他造當事人之人數附具繕本。
                                            書記官  吳麗雲
中      華      民      國      九十二      年      五      月  二十七  日
附錄論罪法條
菸酒管理法第四十六條：
產製或輸入私菸、私酒者，處一年以下有期徒刑、拘役或科或併科新台幣三十萬元以
上一百五十萬元以下罰金。但以手工產製私菸、私酒供自用者，免予處罰。


司法院資訊處製作；財團法人民間司法改革基金會備份。
